臺灣高等法院臺南分院刑事判決
110年度上訴字第440號
上  訴  人  
即  被  告  方天佑




指定辯護人  謝以涵律師 
上列上訴人因強盜案件，不服臺灣臺南地方法院108年度訴字第9
35號，中華民國110年2月9日第一審判決（起訴案號：臺灣臺南
地方檢察署108年度偵緝字第560號），提起上訴，本院判決如下
：
    主  文
上訴駁回。                                              
    事實及理由
一、經本院審理結果，認第一審以上訴人即被告方天佑犯刑法第
    328條第1項強盜罪，而有同法第321條第1項第3款之加重處
    罰情形，應論以同法第330條第1項之攜帶兇器強盜罪，並依
    累犯規定加重其刑，判處有期徒刑8年6月。復敘明：
　　㈠被告搶得之現金新台幣（下同）4萬元，並未扣案，應依刑
      法第38條之1第1項前段、第3項規定宣告沒收，於全部或
      一部不能沒收或不宜執行沒收時，追徵其價額。施佩伶配
      戴之斜背包1只，雖未扣案，惟審酌倘不能沒收，為進行
      價額認定估算，勢必先行確認原物之狀況，或有函詢各相
      關公司、機關以取得估算基礎之必要，過程即需耗費相當
      時日及訴訟資源，而該物品屬動產，價值會隨時間經過折
      舊，縱嗣後順利予以沒收或追徵價額，所取得之利益應甚
      微量，故在本案中為宣告沒收、追徵價額進行之調查程序
      ，與欲達成之目的顯不相當，不具實益，難認具刑法上之
      重要性，參酌刑法第38條之2第2項規定，爰不予宣告沒收
      。
    ㈡未扣案之西瓜刀1把，雖為被告持以供本件犯行所用之物，
      但審酌該物非違禁物，欠缺刑法上之重要性，亦無證據證
      明依然存在，為避免開啟助益甚微之沒收或追徵程序，過
      度耗費訴訟資源而無助於目的之達成，亦不予宣告沒收。
    ㈢如附表一、二、三所示物品，均為被告所有，雖被告於實
      施本案犯行時曾穿戴或使用部分物品，惟均屬日常穿戴或
      使用之物，均非實施強盜罪構成要件行為所使用之工具，
      尚難認與本件強盜犯行有何直接關聯，均不予宣告沒收。
　　經核認事用法及量刑均無不當，應予維持，除原判決事實欄
    關於被告持以強盜之刀械，應更正或補充如後述外（原判決
    事實欄認被告是持「開山刀」強盜，應是誤載，僅為裁定更
    正事項，對判決結果不生影響，不構成撤銷之理由），其餘
    引用第一審判決書記載之事實、證據及理由（如附件）。
二、被告上訴意旨及辯護人辯護意旨略以：
　㈠本件雖有扣得如附表一、二所示之物品，並在系爭機車龍頭
    下方置物箱查獲墨鏡1副（即附表三所示之物），且附表二
    編號1、2及附表三所示物品之斑跡與被告DNA-STR型別相符
    ，但上開物品分別自被告借住房間或被告使用之系爭機車龍
    頭下方置物箱查得，為被告使用之物品，自有被告之DNA，
    尚難以此物品即認被告確有本件犯行。另警方於系爭工地扣
    得附表一所示之物，其中附表一編號3、6、7物品之斑跡雖
    與被告DNA-STR型別相符，但同在系爭工地扣得之附表編號1
    安全帽經鑑定結果，則無法認定有被告之DNA，扣案物品部
    分雖有被告的DNA，無法證明這些衣物與本案強盜犯行歹徒
    犯案時所穿戴之衣物是相同的，有DNA只能證明扣案之物品
    是被告穿戴過，但無法證明被告就是強盜案的犯嫌。
  ㈡從107年案發時照片可知本案犯嫌身材高大且不瘦（胖或壯）
    ，然被告於本件事發時體重較之現在瘦20幾公斤，自警詢錄
    影畫面可看出嫌犯體型與被告有一定的落差。
  ㈢證人施佩伶無法確認犯嫌是否為被告本人，而被告母親說話
    內容不是很精確，容易被誤解。是被告母親黃秋敏於警詢中
    雖證述監視錄影畫面中之犯嫌為被告，但事實上她應該看不
    清楚，無法確認；於偵查中復已澄清，否認該犯嫌即為被告
    。
  ㈣縱被告事發時所持行動電話之基地台位置，距離000○○遊藝場有1900公尺，僅可證明被告距離案發當地方圓1900公尺內，無法證明被告有為本案犯行。是本案並無直接證據足證為被告所為，應為被告無罪諭知云云。
三、經查：
　㈠000○○遊藝場於事實欄所示時間，遭歹徒持刀械進入，強盜店
    員施佩伶身上所配載裝有營業收入之斜背包1只，該名歹徒
    是騎乘未懸掛車牌之機車抵達該店，並戴墨鏡、全罩安全帽
    及口罩，身穿長褲、長袖外套，左手以黑布包裹，右手戴著
    手套並持刀，業據證人施佩伶於偵查及本院審理中證述在卷
    （偵一卷第37頁、本院卷第210-211頁），復有監視器錄影
    畫面翻拍照片可稽。
　㈡本件事發後，經警在系爭工地發現被告騎用之其祖父方新進
    所有之黑色重型機車（即系爭機車，未懸掛車牌，原車牌號
    碼為000-000號、引擎號碼：00000000)，及扣得附表一編號
    1-7所示之物品；於被告借住之友人高振豪位於台南市○市區
    ○○路000號6樓之2房間內（被告借住之房間緊臨系爭工地）
    扣得附表二所示之物品；復於發現之系爭機車置物箱扣得墨
    鏡一副（即附表三）；經進行DNA-STR鑑定結果，其中附表
    一編號3、6、7所示之長袖外套、黑色長褲、長袖帽T，附表
    二編號1、2所示之棉手套、醫療用口罩，附表三所示之墨鏡
    斑跡與被告之DNA-STR型別相符，為被告所不爭，並有相關
    卷證資料在卷可稽（見附件判決理由欄乙、實體方面二、㈡
    、㈢所述）。而被告於原審中供稱扣案之附表一編號1、2，
    附表二編號1、2，附表三所示之物品為其所有，扣案之附表
    一編號1所示安全帽為其平常使用，附表一編號2是墨鏡，附
    表三為近視眼鏡，至於附表一編號3、6之外套、長褲不記得
    是否為其所有云云（原審卷二第113、121、122頁）。然附
    表一編號3、6、7所示之長袖外套、黑色長褲、長袖帽T，附
    表二編號1、2之棉手套、口罩，附表三所示物品，除檢出與
    被告DNA-STR型別相符外，並未檢出他人之DNA-STR型別；附
    表二編號3所示西瓜刀包裝盒則連同附表二編號1、2所示物
    品，為警在被告借住房間內垃圾桶同時扣得，可認附表一編
    號1、2、3、6、7，附表二編號1、2、附表三所示之物品均
    為被告使用，附表二編號3所示西瓜刀包裝盒為被告所有。
  ㈢被告有為本件強盜之犯行：
　１經比對本件事發後監視錄影畫面中關於歹徒穿著，及扣案附
    表一、二所示之物品結果：
  　⒈歹徒當日所戴安全帽之顏色、外型、側面螺絲孔位置，與
      扣案之附表一編號1所示安全帽特徵相符（警卷第9-10頁
      、偵卷第67頁）。
　  ⒉歹徒當日穿著長袖外套胸前有一排白色圖案或字樣（警卷
      第9-10頁、偵一卷第73頁），而附表一編號3所示長袖外
      套胸前則有「NIKE」白色字樣；經被告穿著附表一編號3
      之長袖外套現場模擬，再經由該遊藝場監視錄影器拍攝之
      畫面顯示，附表一編號3所示外套胸前「NIKE」白色字樣
      在該畫面顯示之特徵，又與歹徒穿著之外套胸前白色圖案
      或字樣顯示之特徵相符（原審卷二第7-9頁、本院卷第183
      -185）。
　  ⒊歹徒當日騎乘未懸掛車牌之重型機車側面外型、紅色排氣
      管及前車頭外型均與系爭機車相符。
　２原審函請員警偕同被告進行現場模擬，由被告穿著附表一、
    二、三所示部分物品，依監視器畫面中之歹徒動作及所在位
    置，經由該遊藝場監視器錄影畫面拍攝被告之畫面比對結果
    ，監視器畫面中之歹徒身形及體型比例與監視器畫面中之被
    告身形及體型比例，以及監視器畫面中之歹徒所著衣物與被
    告所著衣物，均無太大差異（原審卷一第295-311頁、原審
    卷二第5-27頁、本院卷第183-191頁）。
　３被告就其事發當日之行蹤，於警詢中供稱案發當時在○○路處
    （即借住高振豪住處）睡覺，當晚23時睡醒時，高振豪母親
    叫我搬出去，我當晚就離開，我把機車放在該處，乘坐朋友
    的自小客車離開（警卷第5頁）；於偵查中供稱12月20日晚
    上我有跟我乾爹借3萬元，後來回到○○路朋友高振豪家時，
    約晚上11點，高振豪的媽媽要我搬出去，我就叫開計程車的
    朋友來載我到台南火車站，搭火車到台北（偵一卷第10頁）
    ；於原審供稱當晚7、8點（或6、7點）去高振豪住處，約9
    點多去睡覺，12點多起來時候，高振豪媽媽要我搬出去，我
    坐計程車離開，去永康搭乘凌晨2時45分的統聯客運（原審
    卷一第82、256頁）。被告就其當日遭高振豪母親要求搬離
    該址時，是乘坐「計程車」或友人「自小客車」離開，離開
    該址後，是到台南火車站搭乘火車，或是到台南市永康搭乘
    統聯客運等情，先後供述不一。若果真被告於本件事發時確
    不在場，此部分為其親身經歷之事，衡情豈有先後為上開不
    符之供述。再者，被告使用之行動電話於本件事發時基地台
    位置，又有四處移動之狀況（見附件判決理由欄乙、實體方
    面二㈣⒌所述），與其供稱該時一直在借住之友人高振豪住處
    不符未移動不符，足見被告所辯不在場云云，不足採信。
　４系爭機車為被告祖父所有，平日為被告騎用，為被告供述在
    卷；而被告於原審雖供稱其為報廢系爭機車，於事發當日下
    午3、4時許將該機車之車牌拆卸下來（原審卷二第119頁）
    ；但核與被告於警詢中供稱其原本要報廢機車，然後以分期
    付款方式換新車云云（警卷第5頁），其先後供述亦有不符
    。且系爭機車既為其祖父所有，其又離家在外居住，縱有報
    廢機車之意，豈有未經詢問其祖父即逕行將車牌卸下之理；
    況被告將車牌卸下之時間，又恰與該遊藝場遭歹徒行搶同日
    ，足認被告拆卸系爭機車車牌並非單純為報廢機車，而有其
    他目的。再參以系爭機車於事發後遭人停放在緊臨被告借住
    之高振豪住處之系爭工地，而被告使用之放置在該機車置物
    箱如附表編號1所示安全帽又遭人棄置在系爭工地。及被告
    就歹徒是騎乘系爭機車至該遊藝場強盜一節，並不爭執，僅
    辯稱其機車鑰匙未拔下云云（警卷第10頁、原審卷一256、2
    57頁、原審卷二第117-118頁）。暨歹徒當日騎乘未懸掛車
    牌之重型機車側面外型、紅色排氣管及前車頭外型均與系爭
    機車相符，已如上述，足認歹徒是騎乘系爭機車至事發地點
    強盜財物。且被告將系爭機車車牌卸下後，系爭機車隨即於
    當日晚上22時43分許，經歹徒騎乘至該遊藝場強盜財物，被
    告於該時段又有四處移動之情事，事後除系爭機車停放在系
    爭工地外，被告所有之附表一編號3、6、7衣物，又經人棄
    置在該工地；比對本件事發監視錄影畫面中關於歹徒穿著，
    及扣案附表一、二所示之物品結果、被告現場模擬畫面結果
    ，被告所有之安全帽、長袖外套，與歹徒穿戴之安全帽、長
    袖外套之特徵又相符，且被告身形及體型比例、監視器畫面
    中歹徒所著衣物與被告所著衣物，均無太大差異，均如上述
    。是綜合上開事證相互勾稽，足認被告應是本案強盜之歹徒
    甚明。被告及辯護人上開㈠、㈣所辯，均無足採。
　５至被告當日行搶所持之刀械，證人施佩伶雖證稱歹徒是持開
    山刀行搶等語（偵一卷第37頁）；而監視器錄影翻拍照片雖
    載明「嫌犯男子右手持類似開山刀」（警卷第9頁）。但觀
    之事發現場監視錄影畫面結果，雖無法確認歹徒所持刀械之
    種類，但是持一長型刀刃、刀尖有斜度、短握柄之刀械行搶
    （警卷第14頁），顯非一般的水果刀。且警方於本件事發後
    在被告借住之房間垃圾桶內同時扣得被告所有如附表二編號
    3之西瓜刀包裝盒（偵一卷第69頁），其丟棄西瓜刀包裝盒
    與本件強盜案時間相近，歹徒持用刀械之上開刀型，與西瓜
    刀刀型又相似，足認被告行搶時係持西瓜刀行搶甚明，證人
    施佩伶證述歹徒持開山刀等語，尚無足採。
　㈣被告及辯護人雖另辯稱被告身材、體重與歹徒有一定的落差
    ，且證人施佩伶無法確認犯嫌即為被告本人云云。然本件事
    發迄今已2年餘，被告身材與體重本非穩定不變，尚難以被
    告之身材、體重之變化即認被告非為本件強盜案之歹徒。況
    依被告於原審進行現場模擬時穿著衣物之身形、體型，比對
    監視錄影畫面歹徒之身形、體型與歹徒並無太大之差異，已
    如上述，並有比對圖在卷可參（本院卷第183-185頁），被
    告及辯護人所辯歹徒與被告身型、體重之差異云云，亦無可
    採。又證人施佩伶於本院審理中雖證稱被告現在身材、體型
    與事發時歹徒不太像，事發時歹徒較之被告瘦一點（本院卷
    第209頁）。然歹徒當日除穿著長袖外套外，外套內又有多
    件衣物，為證人施佩伶證述在卷（本院卷第211頁，證人供
    稱其於107年12月24日警詢中關於此部分之供述實在﹛偵卷第
    63頁﹜此部分供述既經證人施佩伶於本院具結證述在卷，自
    得引為被告不利之證據），並有監視錄影翻拍照片可稽（警
    卷第9-10、14頁、原審卷二第7-9頁、本院卷第115頁），而
    被告於本院審理中僅穿短袖T恤，又事隔2年餘，已難比較被
    告與事發時歹徒之身材、體型，況證人施佩伶亦證述其是依
    其自己的回憶判斷（本院卷第211-212頁），尚難以證人施
    佩伶於本院所為上開證詞，據認被告非本件強盜案之歹徒。
    又證人施佩伶雖無法指認被告是否為當日行搶之歹徒，但本
    院綜合上開證據已足認定被告有為本件強盜犯行，且證人施
    佩伶與被告並未熟識，其未能確認被告是強盜犯嫌，尚不足
    據為被告有利之認定，被告及辯護人所辯，均無可採。
四、綜上所述，被告確有於事實欄所示時、地，持刀強盜財物，
    其與辯護人所辯均無可採。被告上訴為無理由，應予駁回。
據上論結，應依刑事訴訟法第373條、第368條，判決如主文。
本案經檢察官董詠勝提起公訴，檢察官柯怡伶到庭執行職務。
中　　華　　民　　國　　110 　年　　8 　　月　　25　　日
                  刑事第一庭    審判長法  官  楊清安
                                      法  官  蕭于哲
                                      法  官  陳珍如
以上正本證明與原本無異。
如不服本判決應於收受送達後20日內向本院提出上訴書狀，其未
敘述上訴理由者，並得於提起上訴後20日內向本院補提理由書（
均須按他造當事人之人數附繕本）「切勿逕送上級法院」。
　　　　　　　　　　　　　　　　　　　書記官  盧建元
中　　華　　民　　國　　110 　年　　8 　　月　　25　　日

附件：
臺灣臺南地方法院刑事判決
108年度訴字第935號
公　訴　人　臺灣臺南地方檢察署檢察官
被　　　告　方天佑　男　(民國00年00月0日生)
　　　　　　　　　　身分證統一編號：Z000000000號
　　　　　　　　　　住臺南市○市區○○里○○000○0號
　　　　　　　　　　居臺南市○市區○○里○○000○0號
指定辯護人  本院公設辯護人林宜靜
上列被告因強盜案件，經檢察官提起公訴（108年度偵緝字第560
號），本院判決如下：
    主  文
方天佑犯攜帶兇器強盜罪，累犯，處有期徒刑捌年陸月。 
未扣案之犯罪所得新臺幣肆萬元沒收之，於全部或一部不能沒收
或不宜執行沒收時，追徵其價額。
    事  實
一、方天佑意圖為自己不法所有，基於加重強盜之犯意，於107
    年12月20日22時43分，騎乘未懸掛車牌之重型機車（車牌號
    碼為000-000號，下稱系爭機車）前往000○○遊藝場（址設臺
    南市○市區○○里○○000號），其進入店內時，頭戴墨鏡、全罩
    安全帽及口罩，身穿長褲及長袖外套，左手以黑布包裹，右
    手戴著手套並揮舞著客觀上足對人之生命、身體、安全構成
    威脅，可供作兇器使用之開山刀1把，喝令僅一人看店之店
    員施佩伶不要動並把錢交出來，致使施佩伶不能抗拒，任由
    其取得施佩伶身上所配戴裝有營業收入現金新臺幣（下同）
    4萬元之斜背包1只，得手隨即逃離現場。
二、案經臺南市政府警察局善化分局移送臺灣臺南地方檢察署檢
    察官偵查起訴。
    理  由
甲、程序方面：
一、本案證人施佩伶、李芮瑜、黃秋敏於警詢中之證述，對被告
    方天佑而言，係被告以外之人於審判外之言詞陳述，且被告
    及其辯護人均不同意作為證據，復查無其他例外取得證據能
    力之法律依據，依刑事訴訟法第159條第1項等規定，應認無
    證據能力。
二、本案以下所引用其餘具傳聞證據性質之供述證據，被告、辯
    護人、檢察官於本院言詞辯論終結前均未爭執其證據能力，
    且本院審酌前開證據作成時之情況及證據取得過程等節，並
    無非出於任意性、不正取供或其他違法不當情事，客觀上亦
    無顯不可信之情況，復經本院於審判期日就上開證據依法進
    行調查、辯論，是依刑事訴訟法第159條之5規定，均有證據
    能力。
三、本件所引用卷內非供述證據性質之證據資料，均無違反法定
    程序取得之情形，依刑事訴訟法第158條之4規定之反面解釋
    ，均應有證據能力。
乙、實體方面：
一、關於被告之辯解：
(一)訊據被告矢口否認有何強盜之犯行，並於本院辯稱：我住在
    友人高振豪住處，案發當日晚上6、7點回到高振豪住處，一
    直待到翌日凌晨1、2點才離開，因為高振豪母親趕我出去，
    我剛好有向乾爹借得3萬元，所以我就離開了；我的機車鑰
    匙沒有拔起來，因為我想說系爭機車這麼舊，應該沒有人會
    騎，我的機車沒有車牌是因為機車要報廢了，我在案發當天
    下午3、4點叫機車行老闆幫我拔起來，我預計隔天帶我阿公
    去報廢，系爭機車都停在一樓的騎樓，我沒有停在工地，我
    不知道為何警察會在工地找到系爭機車，我也不知道我的墨
    鏡、安全帽等物為何會被丟在工地；我有預計去臺北，因為
    我在案發前幾天有找到工作云云。
(二)被告之辯護意旨略謂：
　⒈如附表三、附表二編號1、2所示物品之DNA雖與被告之DNA型
    別相符，惟分別採自系爭機車及被告居住之房間，故上開物
    品一定有被告之DNA，並無法佐證被告於案發當時有前往案
    發地點。公訴意旨主張員警查獲之手套、口罩、安全帽與墨
    鏡，經檢視後認與歹徒穿戴特徵一致等情，惟扣案安全帽經
    鑑定後無法認定有被告之DNA，且檢察官誤認歹徒丟棄於工
    地之墨鏡有被告之DNA，事實上被查扣的墨鏡有兩支，具有
    被告DNA之墨鏡（編號A2）係採自系爭機車龍頭下方置物箱
    ，而非在工地查扣之墨鏡，又何支墨鏡與歹徒穿戴之特徵一
    致，尚有疑問。
　⒉被告表示其身高186公分、案發時體重僅60幾公斤，身材屬瘦
    高型，惟依監視器錄影畫面翻拍照片可知，本案歹徒之體型
    並非瘦高型。再者，依證人施佩伶之偵查中證述，其無法指
    認歹徒長相，亦未注意歹徒係徒步、騎車或開車至店內行搶
    ，可知其無法正確指認行搶歹徒。又被告於107年12月20日
    晚上10時32分47秒上網至晚上10時46分26秒，且於同日晚上
    10時47分47秒上午至晚上10時59分31秒，可知被告當時正在
    上網，不可能至案發地點行搶，故依罪疑唯輕原則，請為無
    罪判決之諭知。
二、關於犯罪事實之認定：
(一)歹徒騎乘未懸掛車牌之機車於上開時間抵達000○○遊藝場，
    歹徒進入店內時，頭戴墨鏡、全罩安全帽及口罩，身穿長褲
    及長袖外套，左手以黑布包裹，右手戴著手套並揮舞著開山
    刀，當時僅有一名店員施佩伶顧店，歹徒喝令施佩伶不要動
    並把錢交出來，施佩伶因心生畏懼而不敢抵抗，任由其搶走
    施佩伶身上所配戴裝有營業收入之斜背包1只，歹徒得手後
    隨即逃離現場等情，業據證人施佩伶於偵查中證述明確（見
    偵一卷即108年度偵字第558號卷第37頁），並有監視器錄影
    畫面翻拍照片在卷可稽（見警卷7至14、27至28頁，偵一卷
    第107至111頁），應堪認定。又證人施佩伶雖於偵查中證述
    斜背包內裝有營業收入現金4萬多元，惟無法具體指明確切
    之詳細金額，依罪疑唯輕原則，僅足認定被搶之現金金額為
    4萬元。
(二)被告於本案案發當時係借住於友人高振豪住處（位於臺南市
    ○市區○○路000號6樓之2），被告所借住之房間窗戶外面係一
    建築工地（位於臺南市○市區○○路00○0號旁，下稱系爭工地
    ），且騎乘其祖父方新進所有之系爭機車等情，業據被告供
    承在卷（見本院卷一第256頁），並有車輛詳細資料報表、
    被告指認借住房間之刑案現場照片附卷可按（見警卷第29頁
    ，偵一眷第57頁），堪予認定。
(三)本案經施佩伶報案處理，員警過濾監視器畫面後循線追查，
    在系爭工地發現未懸掛車牌之系爭機車，且分別在系爭工地
    扣得如附表一所示物品，及在被告借住房間扣得如附表二所
    示物品，而如附表一編號1至7、附表二編號1至2、附表三所
    示物品進行DNA-STR鑑定，鑑定結果如附表一編號1至7、附
    表二編號1至2、附表三所示，有刑案現場照片、臺南市政府
    警察局108年1月25日南市警鑑字第1080051160號鑑驗書、系
    爭工地之自願受搜索同意書、搜索扣押筆錄及扣押物品目錄
    表、高振豪住處之自願受搜索同意書、搜索扣押筆錄及扣押
    物品目錄表、臺南市政府警察局108年4月18日南市警鑑字第
    1080170741號鑑驗書在卷可佐（見警卷第15至16頁，偵一卷
    第53至59、67至71、83至93、117至123、211至213頁），並
    有如附表一、二所示物品扣案可稽，亦堪認定。 
(四)被告雖否認其為本案行搶之歹徒，惟查：
　⒈歹徒駕駛之未懸掛車牌機車，其機車側面外型、紅色排氣管
    及前車頭外型均與系爭機車相符，有監視器畫面翻拍照片及
    系爭機車之比對照片附卷可佐（見警卷第16至18頁），可知
    歹徒所駕駛之機車確係系爭機車甚明。
　⒉被告供稱如附表一編號1、2、附表二編號1、2、3、附表三所
    示物品均係其所有（見本院卷二第113至114頁），且如附表
    一編號3、6、7、附表二編號1、2均有驗出被告之DNA，已如
    前述，可知如附表一、二、所示物品均係被告所有。再者，
    如附表一編號1所示全罩安全帽之顏色、外型、側面螺絲孔
    之位置與歹徒穿戴之全罩安全帽特徵相符，足見歹徒所穿戴
    之安全帽確係被告所有如附表一編號1所示之安全帽。又歹
    徒身穿之長袖外套胸前有一排白色圖案或字樣，如附表一編
    號3所示之長袖外套胸前亦有「NIKE」白色字樣，亦有監視
    器錄影畫面翻拍照片、刑案現場照片附卷可憑（見警卷第9
    至10頁，偵一卷第67頁）。
　⒊依前開事證以觀，歹徒騎乘之機車係被告平日所使用之系爭
    機車，被告亦自承於案發當日有拔取車牌之情形等語，且歹
    徒所穿戴之全罩安全帽係被告所有如附表一編號1所示之安
    全帽，而歹徒穿戴之墨鏡、口罩、長褲、長袖外套、手套等
    物，均與如附表一、二、三所扣得之部分物品相符，其中歹
    徒所穿之長袖外套亦與如附表一編號3所示之長袖外套有相
    同之胸前特徵，又如附表一編號3、6、7、附表二編號1、2
    均僅驗出被告之DNA，可知並無第三人穿戴，復衡以歹徒於
    行搶時使用西瓜刀1把，被告借住房間亦扣得如附表二所示
    之西瓜刀包裝盒，顯見被告應係本案行搶之歹徒無訛。
　⒋被告之辯護意旨雖謂歹徒之體型與被告之體型並不相符等語
    。惟查，被告於本院審理時請求至000○○遊藝場進行現場模
    擬比對，以查明被告體型是否與監視器畫面中之歹徒體型相
    符，經本院函詢員警調查結果，000○○遊藝場之全部監視器
    仍在使用中，且監視器位置均未更動，再經本院函請員警依
    如附表一、二、三所示部分物品為被告進行裝扮，且由被告
    依監視器畫面中之歹徒動作及所在位置進行模擬，再透過00
    0○○遊藝場監視器錄影畫面拍攝被告之畫面，經比對結果，
    監視器畫面中之歹徒身形及體型比例與監視器畫面中之被告
    身形及體型比例，以及監視器畫面中之歹徒所著衣物與被告
    所著衣物，均無太大差異，且如附表一編號3所示之長袖外
    套胸前之「NIKE」白色字樣在監視器畫面中所呈現之畫面與
    歹徒身穿之長袖外套胸前有一排白色圖案或字樣所呈現之畫
    面一致，有臺南市政府警察局善化分局109年4月14日南市警
    善偵字第1090177244號函暨附監視器影像、現場相片及刑案
    現場測繪圖、臺南市政府警察局善化分局109年8月4日南市
    警善偵字第1090400051號函暨附比對照片（見本院卷一第29
    5至311頁，本院卷二第5至27頁），益徵被告確係穿戴如附
    表一、二、三所示部分物品，騎乘未懸掛車牌之系爭機車至
    000○○遊藝場行搶之歹徒無訛，故前開辯護意旨，並不可採
    。
　⒌被告另辯稱其於107年12月20日案發當日晚上6、7點起至翌日
    凌晨1、2點止均待在高振豪住處云云，惟查，被告所使用之
    門號0000000000號行動電話於107年12月20日晚上7時至21日
    凌晨0時之基地台位置，曾依序移動至臺南市○市區○○○段000
    0地號、臺南市○市區○○○000○00地號、臺南市○市區○○街0號9
    樓樓頂、臺南市○市區○○村○○000○0號4樓樓頂、臺南市○市區
    ○○街000號5樓、臺南市○○區○○○00○0號3樓樓頂、復再移動至
    臺南市○市區○○街000號5樓、臺南市○市區○○村○○00○00號5樓
    樓頂、臺南市○市區○○街0號9樓樓頂、臺南市○市區○○街000
    號、臺南市○○區○○路00○0號、臺南市○○區○○路○段0000巷0弄
    0號14樓樓頂等處，有該門號之查詢門號使用IP歷程附卷可
    佐（見偵一卷第151至152頁），顯見被告於前揭時間係處於
    四處移動之狀態，曾從新市前往新化，再返回新市後又前往
    永康等地，故被告所辯當晚均待在高振豪住處云云，顯不足
    採。
　⒍本案案發時間為107年12月20日晚上10時43分，被告當時所持
    前開門號之基地台位置，該日晚上10時32分47秒至46分26秒
    、晚上47分47秒至59分7秒之基地台位置均為臺南市○市區○○
    街000號5樓，距離000○○遊藝場僅有1900公尺，有台灣之星
    電信股份有限公司基地台位置地圖附卷可參（見本院卷一第
    455至457頁），足見被告於本案案發當時確曾出沒於000○○
    遊藝場附近。又被告之辯護意旨雖謂依上開使用IP歷程可知
    被告於案發當時係在上網，並非歹徒等語，惟查，000○○遊
    藝場雖非在臺南市○市區○○街000號5樓基地台涵蓋範圍內，
    然上開IP紀錄係上網紀錄，非語音通聯紀錄，上網紀錄匯入
    系統之規則有二，一為每15分鐘匯入1筆紀錄，二為上網流
    量達20M時匯入1筆紀錄，上述二項規則為其中一項先到達時
    ，即先匯入，若該門號於上述規則其中一項先到達時，匯入
    紀錄則會載入當時門號所註冊之基地台資料，而非門號一開
    始使用網路的基地台，例如，若該門號原先在臺南市○市區○
    ○里○○000號（即000○○遊藝場）使用，而到達上述二項規則
    要匯入系統時，卻是在臺南市○市區○○街000號5樓附近，則
    上網紀錄會匯入當時所註冊之基地台(機地台為臺南市○市區
    ○○街000號5樓）等情，有台灣之星電信股份有限公司基地台
    位置地圖、109年11月11日函文附卷供參（見本院卷一第455
    至457頁，本院卷二第75頁），可知前開IP紀錄係依據上開
    二規則而記錄，並非顯示紀錄時間當時係處於上網狀態或正
    處於基地台位置範圍，且依上開說明，每15分鐘或上網流量
    達20M始匯入紀錄，若被告在此段期間從000○○遊藝場移動至
    臺南市○市區○○街000號5樓附近，或從臺南市○市區○○街000
    號5樓附近移動至000○○遊藝場，IP紀錄即僅匯入臺南市○市
    區○○街000號5樓，故此部分辯護意旨仍無從為有利於被告之
    認定。
　⒎被告另辯稱其拆卸車牌係準備報廢系爭機車云云。惟查，系
    爭機車為其祖父所有，被告平日使用系爭機車代步，卻謂突
    生報廢系爭機車之念頭而拆卸車牌，已非無疑，參以被告於
    警詢時係辯稱：其原本要報廢機車，然後以分期付款方式換
    新車云云（見警卷第5頁），惟於本院審理時則改稱：那時
    候有汽車可以代步云云（見本院卷二第119頁），前後供述
    亦不一，均難採信。再者，被告辯稱其於107年12月21日凌
    晨1、2點遭高振豪母親趕離後，其隨即至永康搭乘統聯客運
    至臺北三重友人家云云（見本院卷一第256頁，本院卷二第1
    16頁），惟依門號0000000000號行動電話於107年12月21日
    凌晨0時許至晚上10時許之基地台位置均位於臺南市永康區
    ，並非如被告所稱有前往臺北之情事，則被告對於107年12
    月20日晚間至21日凌晨之行蹤無法為合理之說明，且前開所
    辯待在高振豪住處睡覺及前往臺北均屬無稽之事，復觀以如
    附表一所示物品均屬被告日常穿戴或使用之物，卻無端棄置
    於系爭工地，且被告借住房間窗外即為系爭工地，已如前述
    ，可知被告應係以上開物品及未懸掛車牌方式遮掩其真實身
    分，並於行搶000○○遊藝場後將如附表一所示物品棄置於系
    爭工地以躲避追查甚明，故被告前揭所為辯解，亦不可採。
(五)綜上所述，本案事證至臻明確，被告上開否認部分犯行所辯
    ，無非臨訟飾卸之詞，不足採信。被告所為上揭犯行，均洵
    堪認定，應予依法論科。
三、論罪科刑：  
(一)按刑法強盜罪之行為態樣包含強暴與脅迫；所謂強暴，係指
    直接或間接對於人之身體施以暴力，以壓制被害人之抗拒之
    狀態而言，脅迫則指行為人以威嚇加諸被害人，使其精神上
    萌生恐懼之心理，以達到至使不能抗拒之程度。查被告手持
    西瓜刀進入000○○遊藝場內，且喝令店員施佩伶不准輕舉妄
    動，並強搶其身上所配戴裝有營業收入之斜背包，施佩伶因
    害怕而不敢反抗或呼救，足見被告所為之強暴方法客觀上已
    足使施佩伶生命、身體上之安全面臨立即直接之危險，致其
    意思自由完全受到壓制而不能抗拒之程度。又被告所持西瓜
    刀，係屬質地堅硬具有相當鋒利程度之金屬器具，若持以攻
    擊人體，自能成傷，客觀上自足以對人之生命、身體、安全
    構成威脅，顯為具有危險性之兇器無訛。是核被告所為，係
    犯刑法第328條第1項強盜罪，而有同法第321條第1項第3款
    之加重處罰情形，應論以同法第330條第1項之攜帶兇器強盜
    罪。
(二)被告前因結夥攜帶兇器強盜案件，經本院以103年度訴字第2
    28號判處有期徒刑3年10月確定，甫於106年8月25日假釋期
    滿未撤銷視為執行完畢，有臺灣高等法院被告前案紀錄表在
    卷可按，其受有期徒刑執行完畢後，5年以內故意再犯本件
    有期徒刑以上之罪，為累犯，且前案同為強盜犯行，顯見被
    告未記取教訓，應依刑法第47條第1項規定，加重其刑。
(三)爰審酌被告於本案所實施之強盜手段及情節、被害店家所受
    財物損失，參以被告於犯後否認犯行，未見悔意，及其係國
    中肄業、曾從事水電及模板工作、未婚之智識程度、經濟狀
    況等一切情狀，量處如主文所示之刑，以示懲儆。
四、沒收：
(一)被告所搶得之現金4萬元，並未扣案，應依刑法第38條之1第
    1項前段、第3項規定宣告沒收，於全部或一部不能沒收或不
    宜執行沒收時，追徵其價額。又施佩伶所配戴之斜背包1只
    ，亦未扣案，惟本院審酌倘不能沒收，為進行價額認定估算
    ，勢必先行確認原物之狀況，或有函詢各相關公司、機關以
    取得估算基礎之必要，過程即需耗費相當時日及訴訟資源，
    而該物品屬動產，價值會隨時間經過折舊，縱嗣後順利予以
    沒收或追徵價額，所取得之利益應甚微量，故在本案中為宣
    告沒收、追徵價額進行之調查程序，與欲達成之目的顯不相
    當，不具實益，益難認具刑法上之重要性，是參酌刑法第38
    條之2第2項規定，爰不予宣告沒收。
(二)未扣案西瓜刀1把，本院審酌該物非違禁物，欠缺刑法上之
    重要性，亦無證據證明依然存在，為避免開啟助益甚微之沒
    收或追徵程式，過度耗費訴訟資源而無助於目的之達成，爰
    不予宣告沒收。
(三)如附表一、二、三所示物品，均為被告所有，雖被告於實施
    本案犯行時曾穿戴或使用部分物品，惟均屬日常穿戴或使用
    之物，均非實施強盜罪構成要件行為所使用之工具，尚難認
    與本件強盜犯行有何直接關聯，均不予宣告沒收。
據上論斷，應依刑事訴訟法第299條第1項前段，判決如主文。
本案經檢察官董詠勝偵查起訴，檢察官陳昆廷、李駿逸、黃慶瑋
到庭執行職務　　
中　　華　　民　　國　　110 　年　　2 　　月　　9 　　日
                  刑事第十二庭  審判長法  官  包梅真
                                      法  官  陳貽明
                                      法  官  莊政達
以上正本證明與原本無異。
如不服本判決應於收受本判決後20日內向本院提出上訴書狀，並
應敘述具體理由。其未敘述上訴理由者，應於上訴期間屆滿後20
日內向本院補提理由書狀（均須按他造當事人之人數附繕本）「
切勿逕送上級法院」。 
　　　　　　　　　　　　　　　　　　　書記官  歐慧琪
中　　華　　民　　國　　110 　年　　2 　　月　　9 　　日
附錄：本案論罪科刑法條全文
中華民國刑法第328條
意圖為自己或第三人不法之所有，以強暴、脅迫、藥劑、催眠術
或他法，至使不能抗拒，而取他人之物或使其交付者，為強盜罪
，處5年以上有期徒刑。
以前項方法得財產上不法之利益或使第三人得之者，亦同。
犯強盜罪因而致人於死者，處死刑、無期徒刑或10年以上有期徒
刑；致重傷者，處無期徒刑或7年以上有期徒刑。
第1項及第2項之未遂犯罰之。
預備犯強盜罪者，處1年以下有期徒刑、拘役或9千元以下罰金。

中華民國刑法第330條第1項
（加重強盜罪）
犯強盜罪而有第321條第1項各款情形之一者，處7年以上有期徒
刑。
前項之未遂犯罰之。

附表一（系爭工地之扣案物）：
編號 種類 數量 鑑驗書編號及結果  1 灰色全罩式安全帽 1頂 編號C1，未檢出足資比對DNA-STR型別。  2 黑色墨鏡 1副 編號C2，DNA量微，未進行DNA-STR型別檢測。  3 長袖外套 1件 編號C3，外套内側斑跡DNA與被告之DNA-STR型別相符。  4 短袖上衣 1件 編號C4，未檢出足資比對DNA-STR型別。  5 深藍色長褲 1件 編號C5，未檢出足資比對DNA-STR型別  6 黑色長褲 1件 編號C6，長褲内側斑跡與被告之DNA-STR型別相符。  7 長袖帽T 1件 編號C7，外套内側斑跡與被告之DNA-STR型別相符。 

附表二（被告借住房間之扣案物）：
編號 種類 數量 鑑驗書編號及結果  1 工地棉手套 1副 編號B1，手套内側斑跡與被告之DNA-STR型別相符。  2 醫療用口罩 1只 編號B2，口罩斑跡與被告之DNA-STR型別相符。  3 西瓜刀包裝盒 1只 未送鑑定 

附表三：
種類 出處 鑑驗書編號及結果 墨鏡1副 系爭機車之龍頭下方置物箱 編號A2，墨鏡斑跡DNA與被告之DNA-STR型別相符。